【裁判字號】    90,訴,951
【裁判日期】    920331
【裁判案由】    拆屋還地
【裁判全文】
臺灣嘉義地方法院民事判決  九十年度訴字第九五一號
    原      告    台鹽實業股份有限公司
    法定代理人    戊○○
    訴訟代理人    賴信作律師
    複  代理人    林鍾仁律師
                  林芳榮律師
    被      告    乙○○
                  丁○○
                  甲○○
                  己○○
                  丙○○
右當事人間拆屋還地事件，本院判決如左：
    主    文
被告乙○○應將坐落嘉義縣布袋鎮○○段第四七八號土地上如附圖一所示代號１部分
面積○．○○一六九五公頃，及同段第四六五號土地上如附圖一所示代號２部分面積
○．○○七四五五公頃之磚木造平房拆除，並將該部分土地返還原告。
被告丁○○應將坐落嘉義縣布袋鎮○○段第四六五號土地上如附圖一所示代號４部分
面積○．○○五五八五公頃之磚木造平房拆除，並將該部分土地返還原告。
被告甲○○應將坐落嘉義縣布袋鎮○○段第二五三號土地上如附圖二所示代號１部分
面積○．○○七九一六公頃之磚木造及鐵皮平房，及代號２部分面積○．○○二五二
○公頃之鐵皮涼棚拆除，並將該部分土地返還原告。
被告己○○應將坐落嘉義縣布袋鎮○○段第二五三號土地上如附圖二所示代號３部分
面積○．○○一三六○公頃之鐵皮涼棚，及代號４部分面積○．○○四四五○公頃之
磚木造平房拆除，並將該部分土地返還原告。
被告丙○○應將坐落嘉義縣布袋鎮○○段第八五一號土地上如附圖三所示代號１部分
面積○．○○一五八三公頃之石綿瓦涼棚，代號２部分面積○．○○四七一九公頃之
磚木造平房，及代號３部分面積○．○○一五五六公頃、代號４部分面積○．○○○
四○六公頃之磚木造倉庫拆除，並將該部分土地返還原告。
訴訟費用由被告乙○○負擔百分之十一、由被告丁○○負擔百分之七、由被告甲○○
負擔百分之四十六、由被告己○○負擔百分之百分之二十六，餘由被告丙○○負擔。
本判決於原告分別以新台幣捌仟伍佰肆拾元為被告乙○○供擔保後，以新台幣伍仟貳
佰壹拾參元為被告丁○○供擔保後，以新台幣參萬肆仟柒佰捌拾柒元為被告甲○○供
擔保後，以新台幣壹萬玖仟參佰陸拾柒元為被告己○○供擔保後，以新台幣柒仟柒佰
壹拾參元為被告丙○○供擔保後，均得假執行。
    事    實
甲、原告方面：
一、聲明：除假執行擔保金額外，如主文所示。
二、陳述：
（一）、坐落嘉義縣布袋鎮○○段第四七八號、第四六五號，與坐落嘉義縣布袋鎮○○段第二五三號，及坐落嘉義縣布袋鎮○○段第八五一號等四筆土地（以下
        簡稱系爭四筆土地）均為原告所有，又系爭四筆土地初為原告晒鹽之用，因
        為防止竊賊盜鹽，遂由訴外人內政部警政署保安警察第三總隊派出人員在鹽
        場站崗值哨，嗣為免站哨員警風吹雨打，被告或其家屬遂向原告要求在系爭
        四筆土地上搭建房舍，原告當時基於業務上之需要，亦准予借用。
（二）、查被告或其家屬因任職於內政部警政署保安警察第三總隊擔任保安警察，以
        看管原告之財產及物品為主要任務，因而准予借用系爭四筆土地，惟被告或
        其家屬業已自內政部警政署保安警察第三總隊退休，應認使用目的業已完畢
        ，而被告五人仍占用系爭四筆土地，顯係無權占用，爰依民法第七百六十七
        條前段及中段之規定，提起本件訴訟。
三、證據：提出土地登記謄本、地籍圖謄本、戶籍謄本、地價謄本、土地租賃契約書
    等為證，並聲請本院囑託嘉義縣朴子地政事務所測量系爭四筆土地及被告占用位
    置、面積為何。
乙、被告甲○○方面：
一、聲明：原告之訴駁回。
二、陳述：蔣中正總統時代即將坐落嘉義縣布袋鎮○○段第二五三號土地上如附圖二
    所示代號１部分面積○．○○七九一六公頃，及代號２部分面積○．○○二五二
    ○公頃之土地分配予伊使用，故伊自非無權占有，且原告請求拆屋還地，亦與政
    府照顧老榮民之政策難謂無間。
三、證據：提出原告公司九十年十二月二十一日函、行政院人事行政局九十年十二月
    二十日書函、經濟部國營事業委員會九十年十二月十七日函、榮光周刊、中華民
    國軍人手牒、負傷證明書、國防部卹傷給與令等為證。
丙、被告乙○○、丁○○、己○○及丙○○方面：
    被告乙○○、丁○○、己○○及丙○○未於言詞辯論期日到場，亦未提出準備書
    狀作何聲明或陳述。
    理    由
一、本件被告乙○○、丁○○、己○○及丙○○未於言詞辯論期日到場，核無民事訴
    訟法第三百八十六條各款所述情形，爰依原告聲請准為一造辯論判決。
二、原告主張系爭四筆土地為其所有，且被告五人所有之地上建物有占用其所有系爭
    四筆土地（占用之面積、位置詳如附圖一、二、三所示），且被告五人或家屬均
    已自內政部警政署保安警察第三總隊退休等事實，業據其提出與所述相符之土地
    登記謄本四紙，並經本院於九十二年一月二十一日勘驗屬實，製有勘驗筆錄乙紙
    在卷可稽，復有嘉義縣朴子政事務所九十二年一月二十四日九二朴地二字第一七
    號函附複丈成果圖三紙在卷足參，另據證人黃義相於本院九十二年一月二十一日
    勘驗現場時證稱，如附圖一所示代號１及２部分之房屋，確為其母親即被告乙○○所有無訛，並為被告甲○○所不爭，應堪信為真實。
三、按借用人應於契約所定期限屆滿時，返還借用物；未定期限者，應於依借貸之目
    的使用完畢時返還之，民法第四百七十條第一項前段定有明文，又本條項所謂「
    依借貸目的」而定其使用期限者，乃專指借用人為「特定目的」而借用借用物之
    情形，且該特定目的之認定，應綜合考量締結契約之各種事由，參酌契約之旨趣
    ，並兼顧雙方當事人之利益衡量之。查本件既係因被告或其家屬因任職於內政部
    警政署保安警察第三總隊擔任保安警察，以看管原告之財產及物品為主要任務，
    原告遂准予借用系爭四筆土地，且被告五人或其家屬均已自內政部警政署保安警
    察第三總隊退休，已如前述，堪信，考量締結契約之各種事由，參酌契約之旨趣
    及顧及雙方當事人之利益衡量，其使用借貸目的應認業已完畢，使用借貸關係當
    然消滅，準此，被告五人繼續占有系爭四筆土地，自難認有法律上之原因。至被
    告甲○○固辯稱，蔣中正總統時代即將坐落嘉義縣布袋鎮○○段第二五三號土地
    上如附圖二所示代號１部分面積○．○○七九一六公頃，及代號２部分面積○．
    ○○二五二○公頃之土地分配予伊使用，故伊自非無權占有，且原告請求拆屋還
    地，亦與政府照顧老榮民之政策難謂無間云云。惟查被告甲○○既係因任職於內
    政部警政署保安警察第三總隊擔任保安警察，而獲准在坐落嘉義縣布袋鎮○○段
    第二五三號土地上，搭建房屋居住，惟因伊已自內政部警政署保安警察第三總隊
    退休，依締約當時之借貸目的，當然應視為使用業已完畢，使用借貸關係應已消
    滅。又政府固有照顧老榮民之政策，惟尚難因此使被告甲○○之占有遽轉換成對
    原告為有權占有。
四、綜上所述，原告本於民法第七百六十七前段及中段之規定，請求：、被告乙○○應將坐落嘉義縣布袋鎮○○段第四七八號土地上如附圖一所示代號１部分面積
    ○．○○一六九五公頃，及同段第四六五號土地上如附圖一所示２部分面積○．
    ○○七四五五公頃之磚木造平房拆除，並將該部分土地返還原告。(2)、被告丁○○應將坐落嘉義縣布袋鎮○○段第四六五號土地上如附圖一所示代號４部分面積
    ○．○○五五八五公頃之磚木造平房拆除，並將該部分土地返還原告。(3)、被告
    甲○○應將坐落嘉義縣布袋鎮○○段第二五三號土地上如附圖二所示代號１部分
    面積○．○○七九一六公頃之磚木造及鐵皮平房，及代號２部分面積○．○○二
    五二○公頃之鐵皮涼棚拆拆，並將該部分土地返還原告。(4)、被告己○○應將坐
    落嘉義縣布袋鎮○○段第二五三號土地上如附圖二所示代號３部分面積○．○○
    一三六○公頃之鐵皮涼棚，及代號４部分面積○．○○四四五○公頃之磚木造平
    房拆除，並將該部分土地返還原告。(5)、被告丙○○應將坐落嘉義縣布袋鎮○○
    段第八五一號土地上如附圖三所示代號１部分面積○．○○一五八三公頃之石綿
    瓦涼棚，代號２部分面積○．○○四七一九公頃之磚木造平房，及代號３部分面
    積○．○○一五五六公頃、代號４部分面積○．○○○四○六公頃之磚木造倉庫
    拆除，並將該部分土地返還原告，均為有理由，應予准許。
四、原告陳明願供擔保，聲請宣告假執行，經核無不合，爰酌定相當擔保金額予以准
    許。
五、據上論結，原告之訴為有理由，依民事訴訟法第三百八十五條第一項前段、第八
    十五條第一項後段、第三百九十條第二項，判決如主文。
中      華      民      國    九十二    年      三      月    三十一    日
~B臺灣嘉義地方法院民事第一庭
~B    法  官  林信旭
右為正本係照原本作成
如對本判決上訴須於判決送達後廿日內向本院提出上訴狀
中      華      民      國    九十二    年      三      月    三十一    日
~B    書記官  侯學義


司法院資訊處製作；財團法人民間司法改革基金會備份。
